最高法院民事裁定                              八十八年度台上字第二四一二號
    上 訴 人  丙○○
              甲○○
    被上訴人  乙○○
右當事人間請求拆屋還地事件，上訴人對於中華民國八十七年十一月十日台灣高等法
院第二審判決（八十七年度上字第一二五四號），提起上訴，本院裁定如左：
    主  文
上訴駁回。
第三審訴訟費用由上訴人負擔。
    理  由
按對於第二審判決上訴，非以其違背法令為理由，不得為之。民事訴訟法第四百六十
七條定有明文。依同法第四百六十八條規定，判決不適用法規或適用不當者，為違背
法令。而判決有同法第四百六十九條所列各款情形之一者，為當然違背法令。是當事
人提起上訴，如依民事訴訟法第四百六十八條規定，以第二審判決有不適用法規或適
用法規不當為理由時，其上訴狀或理由書應有具體之指摘，並揭示該法規之條項或其
內容。若係成文法以外之法則，應揭示該法則之旨趣。倘為司法院解釋、或本院之判
例，則應揭示該判解之字號或其內容。如以民事訴訟法第四百六十九條所列各款情形
為理由時，其上訴狀或理由書，應揭示合於該條款之事實。上訴狀或理由書如非依此
項方法表明，或其所表明者，顯與上開法條規定之情形不相合時，即難認為已對第二
審判決之違背法令有具體之指摘，其上訴自難認為合法。本件上訴人對第二審判決提
起上訴，核其上訴理由狀略稱：系爭房地屬東安宮之廟產，可見李永天再虛偽移轉登
記於被上訴人之物權行為無效。且伊與系爭標的物之前手李永天有租賃關係存在，被
上訴人須反證推翻上訴人之租賃權，始可主張民法第七百六十七條所有物返還請求權
。又系爭標的物自民國七十三年起由伊及乃父進住開墾，被上訴人所言重建乙事，屬
不可能云云。無非係就原審依取捨證據、認定事實及解釋契約之職權行使所論斷：依
證人林阿陽、謝泉源所述縱可認當初購買系爭土地，價金係由東安宮出資，先後信託
登記在證人李永天及被上訴人名下。惟既登記為被上訴人所有，其外部關係被上訴人
仍為系爭土地所有人無訛。上訴人辯稱，李永天係虛偽移轉登記於被上訴人，其通謀
虛偽意思表示無效，其間之物權移轉行為亦為無效，既未舉證以實其說，且未塗銷其
登記以前，所辯尚不足採。又依台北縣淡水鎮戶政事務所八十六年九月十五日北縣淡
戶字第六二○○號簡便行文表檢送之設籍同意書所載，李永天係同意借給黃進福居住
，而李永天與黃進福間之房屋借貸關係，縱屬實在，上訴人亦不能據以對抗現在之土
地所有人及因重建取得房屋所有權之被上訴人。另證人李永天亦否認有與上訴人訂定
租賃契約，是上訴人就系爭房地，並無租賃關係存在等情，指摘為不當，或就原審已
論斷者泛言未論斷，而非具體表明合於不適用法規、適用法規不當、或民事訴訟法第
四百六十九條所列各款之情形，難認對該判決之如何違背法令已有具體之指摘。依首
揭說明，應認其上訴為不合法。
據上論結，本件上訴為不合法。依民事訴訟法第四百八十一條、第四百四十四條第一
項、第九十五條、第七十八條，裁定如主文。
中      華      民      國    八十八    年      十      月     十五     日
                              最高法院民事第三庭
                                  審判長法官  范  秉  閣
                                        法官  朱  建  男
                                        法官  曾  煌  圳
                                        法官  許  澍  林
                                        法官  鄭  玉  山
      右正本證明與原本無異
                                              書  記  官
中      華      民      國    八十八    年     十一     月      一      日
